臺灣雲林地方法院刑事判決
110年度交訴字第19號
公  訴  人  臺灣雲林地方檢察署檢察官
被      告  張寶文



上列被告因過失致死案件，經檢察官提起公訴（110年度調偵字
第23號），被告於本院準備程序進行中，就被訴事實為有罪之陳
述，經法官告知簡式審判程序意旨，並聽取檢察官、被告之意見
後，本院合議庭裁定由受命法官獨任進行簡式審判程序，並判決
如下：
    主  文
張寶文犯過失致人於死罪，處有期徒刑柒月。緩刑伍年，緩刑期
間付保護管束，並應於緩刑期間依附件所示之和解筆錄給付賠償
金，且應於本判決確定之日起柒月內，向檢察官指定之政府機關
、政府機構、行政法人、社區或其他符合公益目的之機構或團體
，提供陸拾小時之義務勞務。
    事  實
一、張寶文於民國109年4月21日上午8時55分許，駕駛車牌號碼0
    00-0000號自小客車，沿雲林縣斗六市明德路由西往東方向
    行駛，行經雲林縣斗六市明德路與武陵街口時，本應注意汽
    車在劃有分向限制線之路段，不得駛入來車之車道內，且左
    轉彎時，應在距離交岔路口30公尺前顯示方向燈或手勢，並
    行至交岔路口中心處左轉，不得占用來車道搶先左轉，而依
    當時天候晴、日間自然光線、柏油路面乾燥無缺陷、無障礙
    物、視距良好等情，並無不能注意之情事，竟疏未注意上情
    ，貿然由跨越分向限制線提前左轉，適沈美足騎乘車牌號碼
    000-000號普通重型機車，沿雲林縣斗六市明德路由東往西
    方向直行至上開路口，因閃避不及，遂與張寶文所駕駛之上
    開車輛發生碰撞，沈美足因而人車倒地，往前飛行數公尺，
    遭由黃耀毅所駕駛車牌號碼00-0000號自小客車因煞車不及
    自後方撞擊沈美足身軀及車輛(黃耀毅所涉過失致死犯嫌，
    另為不起訴處分)，沈美足遂因體腔破裂骨折出血導致出血
    性休克，當場死亡。警據報後，前往現場處理，張寶文於犯
    罪被發覺前，向有偵查犯罪職權之公務員即員警坦承肇事，
    並靜候裁判，始查悉上情。
二、案經沈美足之子戴裕昌告訴暨臺灣雲林地方檢察署檢察官偵
    查起訴。
    理  由
壹、程序部分：
    本件被告張寶文所犯之罪，為死刑、無期徒刑、最輕本刑為
    3 年以上有期徒刑以外之罪，且非屬高等法院管轄第一審之
    案件，被告於準備程序進行中，先就被訴事實為有罪之陳述
    ，經法官告知簡式審判程序之旨，並聽取檢察官及被告之意
    見後，本院合議庭依刑事訴訟法第273 條之1 第1 項之規定
    ，裁定由受命法官獨任進行簡式審判程序，是本案之證據調
    查程序及有關傳聞法則證據能力之限制，依同法第273 條之
    2 之規定，不受同法第159 條第1 項、第161 條之2 、第16
    1 條之3 、第163 條之1 及第164 條至第170 條之規定所拘
    束。
貳、實體部分：
一、認定犯罪事實所憑之證據及理由：
  ㈠上開犯行，業據被告於警詢、偵查及本院審理時均坦承不諱
    （警卷第3頁至第7頁；相卷第114頁至第116頁、第118頁；
    偵4329卷第47頁至第53頁；本院卷第87頁），核與證人黃耀
    毅之證述情節相符（警卷第9頁至第13頁；相卷第114頁至第
    115頁、第117頁至第118頁、偵4329卷第47頁至第53頁），
    並有國立臺灣大學醫學院附設醫院雲林分院診斷證明書1紙
    （警卷第23頁；同相卷第61頁）、雲林縣警察局斗六分局道
    路交通事故現場圖及調查報告表㈠、㈡各1份（警卷第27頁至
    第31頁；同相卷第41頁至第45頁）、現場及車損照片共12張
    （警卷第35頁至第45頁；同相卷第91頁至第101頁）、國立
    臺灣大學醫學院附設醫院雲林分院電子病歷0份（相卷第51
    頁至第59頁）、公路監理電子閘門證號查詢機車駕駛人3份
    （相卷第63頁至第67頁）、臺灣雲林地方檢察署相驗屍體證
    明書1份（相卷第121頁）在卷可稽，足以擔保被告之自白與
    事實相符。
  ㈡按汽車在未劃設慢車道之雙向二車道行駛時，應依下列規定
    ：在劃有分向限制線之路段，不得駛入來車之車道內；汽
    車行駛至交岔路口，其行進、轉彎，應依下列規定：左轉
    彎時，應距交岔路口三十公尺前顯示方向燈或手勢，換入內
    側車道或左轉車道，行至交岔路口中心處左轉，並不得占用
    來車道搶先左轉，道路交通安全規則第97條第1項第2款、第
    102 條第1 項第5 款前段分別定有明文。被告為具通常社會
    經驗之成年人，對於上情自應知之甚稔，而依當時天候晴、
    日間自然光線、柏油路面乾燥無缺陷、無障礙物、視距良好
    等情，並無不能注意之情事，竟疏未注意不得跨越分向限制
    線行駛及至路口中心始能左轉之規定，貿然跨越分向線提早
    左轉駛入該路口，以致不慎擦撞沈美足機車，被告對於本件
    車禍事故之發生顯有過失，且應就本件交通事故負全部之肇
    事責任無誤。再者，本件經送交通部公路總局車輛行車事故
    鑑定會覆議後，鑑定意見亦同本院認定，有該會0000000案
    覆議意見書1份（偵4329卷第39頁至第42頁）在卷可考。堪
    認被告確有過失無疑。
  ㈢此外，沈美足確因本件車禍受有體腔破裂骨折出血等傷害，
    並因出血性休克死亡等情，有臺灣雲林地方檢察署109醫甲
    字第179 號相驗屍體證明書1 紙（相驗卷第123頁）、臺灣
    雲林地方檢察署檢驗報告書1 份（相驗卷第131頁至第149頁
    ）在卷可憑，被告之過失行為與沈美足之死亡結果有相當因
    果關係。
  ㈣綜上所述，本件事證明確，被告犯行堪予認定，應依法論科
    。
二、論罪科刑之理由：
  ㈠核被告所為，係犯刑法第276 條之過失致人於死罪。又被告
    於肇事後，停留於事故現場，在員警尚不知肇事者為何人前
    ，主動向員警表示其為肇事車輛之駕駛人，而自首接受裁判
    等情，有雲林縣警察局斗六分局交通分隊道路交通事故肇事
    人自首情形紀錄表1 紙（警卷第47頁；同相卷第47頁）在卷
    可佐，爰依刑法第62條前段之規定，減輕其刑。
  ㈡爰以行為人之責任為基礎，審酌被告駕駛汽車本應謹慎注意
    遵守交通規則，以維護自身與其他用路人之安全，竟疏未注
    意遵守不得跨越分向限制線行駛及路口中心始能轉彎之規定
    ，貿然提前左轉，導致本件事故發生，造成被害人沈美足死
    亡，被害人家屬戴裕昌、戴裕昇受有難以平復之傷痛，被告
    之犯罪情節實非輕微，量刑不能從輕。然慮及被告未曾因犯
    罪受有期徒刑以上之刑事前案紀錄，有臺灣高等法院被告前
    案紀錄表1 份在卷可查，素行非劣，且於犯後坦承犯行，並
    與被害人家屬戴裕昌、戴裕昇等人和解成立，有本院和解筆
    錄筆錄附卷可憑（本院卷第95頁），被告犯後態度尚可。並
    考量被告於審判中自陳已婚，有子女，現從事打零工工作及
    國中肄業之教育程度等一切情狀，量處如主文所示之刑。
  ㈢查被告前未曾因故意犯罪而受有期徒刑以上刑之宣告，有臺
    灣高等法院被告前案紀錄表1 份在卷可查，本次雖因駕車疏
    失，致罹刑章，然考量被告犯後已與被害人家屬戴裕昌、戴
    裕昇等人和解成立，承諾會賠償被害人家屬損害，被告應有
    悔意，信其經此偵、審程序及刑之宣告，當知所悔悟，而無
    再犯之虞，本院因認所宣告之刑，以暫不執行為適當，爰依
    刑法第74條第1 項第1 款之規定，宣告緩刑5 年。又上開宣
    告之刑雖暫無執行之必要，惟為保障被害人家屬戴裕昌、戴
    裕昇等人之權益，督促被告確實依照附件所示和解筆錄所承
    諾之賠償金額及付款方式，履行賠償被害人家屬之損害，以
    收緩刑之功效，爰依刑法第74條第2 項第3 款規定，併諭知
    被告應於緩刑期間，依照附件和解筆錄內容支付被害人家屬
    損害賠償。另考慮到本件被告之過失行為導致沈美足死亡，
    行為所造成之損害巨大，為促使被告記取教訓，敦促其遵守
    規定小心駕駛，本院斟酌情形認有課予被告一定負擔之必要
    ，爰依同法第74條第2 項第5 款、第93條第1項第2 款規定
    ，命被告應於本判決確定之日起7 月內，向檢察官指定之政
    府機關、政府機構、行政法人、社區或其他符合公益目的之
    機構或團體，提供60小時之義務勞務，並諭知於緩刑期間付
    保護管束，以啟自新。倘被告未遵循本院諭知之緩刑期間所
    定各項負擔而情節重大者，檢察官得依刑事訴訟法第476 條
    及刑法第75條之1 第1 項第4 款之規定，聲請撤銷本案緩刑
    之宣告，併予敘明。
據上論斷，應依刑事訴訟法第299 條第1 項前段、第273 條之1
第1 項，刑法第276 條、第62條前段、第74條第1 項第1款、第2
 項第3 款、第5 款、第93條第1 項第2 款，刑法施行法第1 條
之1 第1 項，判決如主文。
本案經檢察官王聖豪、林欣儀偵查起訴；檢察官林豐正、陳淑香
到庭執行職務。
中    華    民    國  110     年    10    月    14    日
                  刑事第七庭    法  官 簡廷恩
以上正本證明與原本無異。
如不服本判決應於收受判決後20日內向本院提出上訴書狀，並應
敘述具體理由；其未敘述上訴理由者，應於上訴期間屆滿後20日
內向本院補提理由書（均須按他造當事人之人數附繕本）「切勿
逕送上級法院」。
告訴人或被害人如對於本判決不服者，應具備理由請求檢察官上
訴，其上訴期間之計算係以檢察官收受判決正本之日期為準。
                                書記官  許馨月
中　　華　　民　　國　　110 　年　　10　　月　　15　　日
附錄本案論罪科刑之法條全文：
中華民國刑法第276條
因過失致人於死者，處 5 年以下有期徒刑、拘役或 50 萬元以
下罰金。　
附件：本院110年度交附民字第32號和解筆錄：